【裁判字號】    89,易,1524
【裁判日期】    891031
【裁判案由】    藏匿人犯
【裁判全文】
臺灣臺北地方法院刑事判決                        八十九年度易字第一五二四號
    公  訴  人  臺灣臺北地方法院檢察署檢察官
    被      告  徐建良
右列被告因藏匿人犯案件，經檢察官追加提起公訴（八十九年度偵字第九一九三號）
，本院判決如左：
    主  文
徐建良藏匿人犯，累犯，處拘役參拾日，如易科罰金，以參佰元折算壹日。
    事  實
一、徐建良（原名甲○○，八十九年五月八日改名）前於民國八十六年五月間因違反
    麻醉藥品管理條例案件，經臺灣士林地方法院判處有期徒刑七月，於八十六年十
    月一日執行完畢後，仍不知悛悔，因其與乙○○係多年好友，均從事駕駛計程車
    之業務，而乙○○因犯偽造文書等罪而經本院以八十七年度聲字第二一五七號裁
    定應執行有期徒刑一年八月，並自八十七年五月二十六日起入監執行，嗣於八十
    八年四月三日經法務部以法矯字第０八四一七號函核准假釋後，經臺灣桃園地
    方法院以八十八年度聲字第一０八六號裁定假釋中付保護管束，而於八十八年五
    月五日假釋出監，嗣於八十八年七月間因施用第二級毒品安非他命而違反保安處
    分執行法之規定，經法務部於八十八年十月二十日核復撤銷乙○○之假釋，而應
    執行前開偽造文書等罪之殘餘刑期七月二十一日（縮短刑期十八日），徐建良明
    知乙○○尚有上開殘餘刑期應執行，乃刑法第一百六十四條第一項之犯人，竟於
    乙○○之央求下，於八十八年十二月初某日起，允諾乙○○藏匿於其位於台北市
    南港區○○街二巷一弄八號住處，同年十二月十日乙○○另帶同因犯盜匪等案而
    遭通緝之陳克祺一同居住上址（徐建良不知陳克祺係通緝犯，詳述如後），迄同
    年月十五日零時許，陳克祺駕駛向乙○○借得之車號Ｇ八－一二一號營業小客車
    ，行經台北市萬華區○○○路、貴陽街口為警當場逮捕，進而查悉上情。
二、案經台灣台北地方法院檢察署檢察官自動檢舉偵查起訴。
    理  由
一、按犯與本罪有關係之藏匿人犯、湮滅證據、偽證、贓物各罪者，為相牽連案件；
    又於第一審辯論終結前，得就與本案相牽連之犯罪或本罪之誣告罪，追加起訴，
    刑事訴訟法第七條第四款、第二百六十五條第一項定有明文。查被告陳克祺前因
    於八十八年十月一日犯盜匪等罪，而經臺灣台北地方法院檢察署檢察官於八十九
    年三月三十一日以八十八年度偵字第二六七五三號、八十九年度偵字第二一七一
    號向本院提起公訴（八十九年度訴字第五一八號），嗣公訴人另以被告徐建良明
    知陳克祺為通緝犯，猶自八十八年十二月十日起加以藏匿，而涉犯藏匿人犯罪，
    經核與前開盜匪案件應屬相牽連案件，且上開盜匪案件亦迄未審理終結，公訴人
    自得向本院追加起訴，合先敘明。
二、右揭事實業據被告徐建良於檢察官偵查及於本院調查、審理時供承不諱（偵查卷
    第二十六頁、本院八十九年九月五日訊問筆錄），經核與證人乙○○於偵查中供
    述情節相符（見偵查卷第十二頁反面、第二十六頁），並經本院調閱臺灣台北地
    方法院檢察署八十八年度執更字第一四六八號執行卷宗查明屬屬，上開補強證據
    已足資擔保被告於檢察官偵查及本院審理中所為上開任意性自白具有相當程度之
    真實性，而得使本院確信被告前述自白之犯罪事實確屬真實，本院自得依被告前
    述自白及補強證據認定被告確有為前述犯行，本件事證明確，被告犯行堪以認定
    。
三、核被告徐建良所為係犯刑法第一百六十四第一項之藏匿人犯罪。查被告徐建良前
    於民國八十六年五月間因違反麻醉藥品管理條例案件，經臺灣士林地方法院判處
    有期徒刑七月，於八十六年十月一日執行完畢，有台灣高等法院檢察署刑案紀錄
    簡覆表一紙在卷足憑，其於受有期徒刑之執行完畢後五年以內，再犯本件有期徒
    刑以上之罪，係屬累犯，應依刑法第四十七條之規定加重其刑。爰審酌被告係因
    友人乙○○之請託始為本件犯行，其犯罪手段尚屬輕微，犯後尚能坦承犯行等一
    切情狀，爰量處如主文所示之刑，並諭知易科罰金之折算標準，以資懲儆。
四、公訴意旨另以：徐建良（即甲○○）明知乙○○之友人陳克祺亦係因案待執行之
    人，乃於八十八年十二月十日同意乙○○帶同陳克祺一同藏匿於其位於台北市○
    ○區○○街二巷一弄八號之住處，因認被告此部分亦犯藏匿人犯罪嫌云云。公訴
    人認被告涉有此部分犯行，無非以右揭事實業據被告坦承不諱，核與陳克祺、乙
    ○○證述情節相符，且有陳克祺通緝案件移送書、失竊報告、贓物認領保管收據
    、乙○○刑案資料查註紀錄表附卷足資佐證為其論據。訊據被告徐建良矢口否認
    有右揭犯行，辯稱：伊不知道陳克祺被通緝等語。經查：
（一）按犯罪事實應依證據認定之，無證據不得推定其犯罪事實。又不能證明被告犯
      罪者，應諭知無罪之判決，刑事訴訟法第一百五十四條、第三百零一條第一項
      分別定有明文。次按，刑法第一百六十四條第一項藏匿人犯罪，須行為人有藏
      匿人犯之故意，始行成立，如行為人無藏匿人犯之故意，應不負刑責。
（二）查證人乙○○於偵查中供稱：「（問：是你帶陳克祺家裡躲的？）是的，甲○
      ○只知道我是通緝犯，不知道陳克祺是通緝犯，躲在他家約有半個月，我有跟
      甲○○講我是通緝犯，他叫我到山上住，說要幫我找房子，這段時間先住在他
      家。（問：徐為何要藏匿你們住在他家？）因為是很好的朋友，認識有十年了
      ，徐跟陳不很熟，我跟他說我有案子要執行，家裡不能住，．．。」等語（見
      偵查卷第十二頁反面），陳克祺於偵查中亦供稱：「我會住甲○○家是因為乙
      ○○基於朋友關係帶我去的，乙○○知道我是通緝犯，但甲○○不知道我是通
      緝犯，我只住二、三天，乙○○住比我久。」等語（見偵查卷第二十五頁反面
      ），是乙○○及陳克祺二人於偵查中均供稱被告並不知陳克祺係通緝犯，嗣於
      本院審理時，證人陳克祺亦到庭結證稱：「（問：藏匿被告住處時，被告知否
      你有另案待執行而遭通緝？）被告不知道我有另案待執行，不知道我被通緝。
      乙○○所以知道是因我們有其他案件是共犯。」等語（見本院八十九年八月三
      十一日訊問筆錄），證人乙○○亦到庭結證稱：「（問：究有無向被告告知陳
      某有案在通緝？）我沒有跟被告講陳克祺的事情。」等語（見本院八十九年十
      月十七日訊問筆錄），益足見被告所辯尚非虛妄，應堪採信，此外復查無其他
      積極證據足資證明被告有何明知陳克祺為犯人，而加以藏匿之故意，此部分自
      屬不能證明被告犯罪，惟公訴人認此部分犯行與前開論罪科刑部分具有想像競
      合犯之裁判上一罪之關係，爰不另為無罪判決之諭知，附此敘明。
據上論斷，應依刑事訴訟法第二百九十九條第一項前段，刑法第一百六十四條第一項
、第四十七條、第四十一條，罰金罰鍰提高標準條例第一條前段、第二條，判決如主
文。
本案經檢察官孟令士到庭執行職務
中      華      民      國    八十九    年      十      月    三十一    日
                                      臺灣臺北地方法院刑事第六庭
                                          法  官  林  欣  蓉
右正本證明與原本無異。
如不服本判決，應於判決送達後十日內，向本院提出上訴狀。
                                          書記官  陳  泰  寧
中      華      民      國    八十九    年      十一    月      三      日
附錄本案論罪科刑法條全文
刑法第一百六十四條
藏匿犯人或依法逮捕、拘禁之脫逃人或使之隱避者，處二年以下有期徒刑、拘役或五
百元以下罰金。
意圖犯前項之罪而頂替者亦同。


司法院資訊處製作；財團法人民間司法改革基金會備份。
